【裁判字號】    90,自,299
【裁判日期】    901026
【裁判案由】    誣告
【裁判全文】
臺灣板橋地方法院刑事判決                            九十年度自字第二九九號
    自  訴  人  丁○○
    自訴代理人  戊○○
                甲○○
    被      告  己○○
    選任辯護人  劉永培
                劉昌崙
右列被告因誣告案件，經自訴人提起自訴，本院判決如左：
    主  文
己○○無罪。
    理  由
一、自訴意旨略以：自訴人丁○○與被告己○○曾於民國七十二年間合建五層樓之樓
    房一棟，於建築完成後以抽籤方式分配各自使用之樓層，自訴人分得較佳之二樓
    及頂樓，被告分得三、四樓，一樓由二人分管使用，自此被告懷恨在心，伺機挾
    怨報復。被告明知位於臺北縣三重市○○○路六十七號後院水泥台上之抽水馬達
    一具，係自訴人購來抽水至頂樓澆花之用，自訴人因不再使用而送給路邊收破爛
    者回收，被告竟藉機捏稱該馬達係七十四年間葉姓建商留下供其使用，而於八十
    九年十二月間為自訴人竊取之不實事項，向該管機關臺北縣警察局三重分局三重
    派出所誣告自訴人涉犯竊盜罪，經移請臺灣板橋地方法院檢察署檢察官偵查後，
    以九十年度偵字第三二六七號為不起訴處分確定。惟被告向檢察官指訴自訴人竊
    盜之事實既出於捏造，且有使自訴人受刑事處分之危險，因認被告涉犯刑法第一
    百六十九條之誣告罪嫌云云。
二、按犯罪事實應依證據認定之，無證據不得推定其犯罪事實，刑事訴訟法第一百五
    十四條定有明文。所謂認定犯罪事實之證據，係指足以認定被告確有犯罪行為之
    積極證據而言，該項證據自須適合於被告犯罪事實認定，始得採為斷罪資料。苟
    未能發現相當證據，或證據不足以證明，自不能以推測或擬制之方法，以為裁判
    基礎，有最高法院二十九年度上字第三一○五號、四十年度臺上字第八六號判例
    意旨可資參照。又誣告罪之成立，以意圖他人受刑事處分虛構事實而向該管公務
    員申告為其要件，故其所訴事實，雖不能證明係屬實在，而在積極方面尚無證據
    證明其確係故意虛構者，仍不能遽以誣告罪論處，最高法院四十六年度臺上字第
    九二七號判例足資參照。
三、自訴人認被告涉犯誣告罪嫌，無非以臺北縣三重市○○○路六十七號後院水泥台
    上之馬達一具，為自訴人僱請郭松本購來裝設，已據郭松本證述明確，另曾在鄰
    地施工，並前來為被告己○○檢查地下水問題、配接水管之乙○○，亦證明上址
    水井孔旁之馬達並非被告所使用等為主要論據。惟訊據被告堅決否認有任何誣告
    犯行，辯稱：證人郭松本為自訴人所裝設的馬達，與葉姓承包商所留下，由伊請
    辛○○替修理後使用之馬達為不同之馬達，故在臺北縣三重市○○○路六十七號
    後院有二水井孔，旁邊各接有一具馬達，自訴人於七十八年間已將郭松本所裝之
    馬達拆去，八十九年十二月間復將葉姓建商所留下供伊使用之馬達拆去，伊乃向
    警局提出自訴人竊盜之告訴，並非設詞誣告等語。經查：
  (一)臺北縣三重市○○○路六十七號為一棟五層樓建築物，地面一層分別由自訴人及
    被告管理使用，被告將其使用部分租與丙○○做為賣場之用，賣場後方之廁所，
    乃使用自後院抽取之地下水做為沖馬桶之用水，因此在被告使用部分之後門上方
    ，設有一儲水桶，下接一綠色馬達、旁邊配裝一老舊馬達，水管沿建築物外牆，
    經過自訴人增建使用部分之外牆後，接在水井口旁水泥台之一具新馬達上，該具
    新馬達自旁邊之水井口（下稱Ａ水井孔）抽水使用；被告所使用之水井口旁有一
    已封堵之水井孔（下稱Ｂ水井孔），此經本院到場勘驗，並製有現場圖附勘驗筆
    錄為據（見本院九十年九月五日勘驗筆錄）。被告辯稱水泥台上原本裝有七十四
    年間葉姓建商留下之舊馬達，向為伊使用，自訴人則不否認被告所指之水泥台處
    原有一具馬達，惟堅稱該具馬達係郭松本為其安裝，葉姓建商留下之馬達至今仍
    裝置在被告之儲水桶旁等語。因此，自訴人與被告互控不休之起因，在於Ａ水井
    孔旁之水泥台上，原裝置之馬達一具，究為何人所屬。而自訴人提起本件自訴，
    自應證明水泥台上原有之馬達為其所有，從而被告見自訴人拆除後誣為被告所有
    遭自訴人所竊而為不實指訴，始足該當於刑法誣告罪。
  (二)證人郭松本雖證稱：伊於七十四年間，因受自訴人之僱用，為其在Ａ水井孔旁之
    水泥台上安裝馬達，自訴人使用至八十九年間，至八十九年三月伊最近一次前來
    為自訴人修理馬達為止，自訴人該具馬達有問題多由伊來修繕處理，並未見過該
    處有另一處水井口，水泥台旁亦無其他馬達或水管等語（見本院同前之勘驗筆錄
    ）。惟依自訴人所述，被告係自Ｂ水井口，以水管沿自訴人增建之外牆，配接到
    儲水桶旁之舊馬達上，則證人郭松本證稱在自訴人之馬達旁之並無另一水井口或
    水管等語，顯與自訴人所述不符。且自訴人於警訊中亦陳稱：伊於七十四年間請
    郭松本安裝抽水馬達，於七十五年間就未再使用等語（見八十九年十二月十六日
    警訊筆錄），與證人郭松本所述亦見矛盾。又被告所使用之Ａ水井口上方之水管
    部分，係老舊之水管，顯早已存在，此經本院勘驗明確，證人郭松本竟稱未見過
    有其他水管等語，更豈疑竇。是證人郭松本所述與自訴人所述事實不符，且自訴
    人前後陳述復不一致，自不足採。
  (三)又證人乙○○雖證稱：伊在八十九年十二月初時至臺北縣三重市○○○路六十七
    號附近施工，因要抽地下水以灌漿打地基，故施工開挖之後，須使地下水層縮到
    二米以下，而因地下水層下降，始造成己○○家中無法抽地下水；伊乃至被告住
    處後院，先為其在Ａ水井口上方水管三通接頭處接水，後來又改從後院旁巷道接
    水至儲水桶，伊前來施工時並僅有見到水泥台上有一具馬達，但沒注意到馬達所
    接水管誰屬，僅知不是接到己○○之儲水桶，伊未曾聽被告說過有一具馬達不見
    之情形等語（見本院九十年九月二十六日訊問筆錄）明確，雖核與卷附照片所示
    被告之儲水桶旁之水管配接方式相符。惟據自訴人陳稱：其於七十四年間請郭松
    本安裝馬達於水泥台上，係將水管接於Ｂ水井口上，被告之水管自Ａ水井口接起
    ，重疊在自訴人之水管上，而沿外牆鋪設接在儲水桶旁之馬達上等語（見卷附九
    十年九月二十日補充自訴理由狀），並有狀附附圖詳示。則若自訴人所述為真實
    ，自訴人馬達上之水管，與被告於Ａ水井孔上之水管應有重疊交錯之處，證人乙○○若不加以查看，豈能查知Ａ水井孔上之水管與水泥台上之馬達有無銜接？換
    言之，證人乙○○既表示Ａ水井孔上之水管直接接往儲水桶旁之馬達，則其至少
    曾對水泥台上之馬達加以檢視方能判斷，渠竟謂未注意到水泥台上馬達如何配接
    水管，卻又斷言水泥台上之馬達未與被告之水管銜接，自欠缺判斷之依據，不能
    遽引為不利被告之佐證。
  (四)至於被告辯稱水泥台上之馬達係七十四年間為葉姓建商所留下，向為伊所使用等
    語，核與證人庚○○所述：七十四年底時，己○○請水電工修理建商所留下之抽
    水馬達，至七十五年四月左右，丁○○另請水電工在Ｂ水井口接水，裝置一個新
    的抽水馬達於現在之外牆內，在七十八年丁○○擴建後院而增建外牆二道，因為
    其馬達在現在所增建之圍牆內，而Ｂ水井口在增建之圍牆外，所以丁○○就把Ｂ
    水井口封起來並把馬達拆掉等語相符（見本院九十年九月二十一日訊問筆錄）。
    證人辛○○亦證稱：七十四年間，伊受僱於己○○到臺北縣三重市○○○路六十
    七號修理馬達，伊將馬達清理後放置在水泥台上，當時並沒有Ｂ水井孔，伊將水
    管接到被告後門上方之儲水桶，因水壓不足，伊又買一個輔助馬達架設在儲水桶
    旁，現該輔助馬達仍在；但因自訴人增建兩道外牆，故其水管配接方示與現況應
    有不同，但因時間過久已不記得等語（見本院九十年九月五日勘驗筆錄）。而證
    人丙○○亦證稱：伊於八十九年十一月二十五日向己○○承租上址一樓，前半部
    作為店面使用，後半部用為倉庫及廁所。當時伊去看過供水設施，己○○有跟伊
    說是抽取地下水使用，並叮囑要維護馬達機具，伊檢視時見到後門一打開時，在
    地上有一具綠色之加壓馬達，在後門上方儲水桶旁的是一具老舊之輔助馬達，水
    井孔旁有一具老舊之馬達，都以水管銜接，八十九年十二月十六日左右，伊發現
    廁所沒有水可以使用，便通知己○○，後來己○○就請人過來換裝新馬達等語（
    見本院九十年九月二十一日訊問筆錄）相符。足認被告所辯：伊請辛○○為其整
    修建商留下之馬達後放於水泥台上使用至今，後因證人丙○○之通知停水，檢查
    時發現水泥台上之馬達不在，丁○○又承認將水泥台上之馬達送人，而報警查辦
    自訴人丁○○竊盜均有所據，並非誣告等語，並非虛言。
  (四)綜上所述，被告訴請偵辦自訴人竊盜罪嫌，係主張水泥台上之馬達為伊使用十餘
    年之馬達，時為自訴人所竊；自訴人則主張水泥台上之馬達並非被告所使用之馬
    達，故對於被告詢問時，明示其已將水泥台上之馬達送人，從而被告向該管機關
    臺北縣警察局三重分局三重派出所誣告自訴人涉犯竊盜。雖被告不能證明水泥台
    上之馬達為其所有，而經檢察官就自訴人被訴竊盜罪為不起訴處分，然不能因此
    即謂被告所指訴之內容出於虛捏。而本件自訴人之指訴內容，亦多有反覆之處，
    而證人郭松本、乙○○之證述內容，均有合理可疑之處，業據論述如前。證人庚○○、丙○○、辛○○所述則與被告之辯詞相符，可認被告所辯並非無據。自訴
    人指稱被告有之誣告犯行，其所為之證據方法，仍不足以排除其陳述中之疑處，
    且自訴人自陳已無其他證據，本院亦查無其他積極證據足以證明被告於八十九年
    十二月十六日向臺北縣警察局三重分局三重派出所告訴自訴人於八十九年十二月
    竊取其所有之馬達一具係出於虛構，揆諸首揭說明意旨，自不能以僅憑自訴人片
    面陳述，推認被告涉犯誣告罪嫌。從而，自訴人指訴被告之犯行既屬不能證明，
    自應為被告無罪之諭知。
據上論結，應依刑事訴訟法第三百四十三條、第三百零一條第一項，判決如主文。
中      華      民    國    九十      年      十      月    二十六    日
                                  臺灣板橋地方法院刑事第六庭
                                          法  官  林漢強
右正本證明與原本無異。
如不服本判決，應於判決送達後十日內向本院提出上訴狀 (應附繕本)。
                                          書記官    黃大千
中      華      民      國    九十      年      十      月    二十六    日


司法院資訊處製作；財團法人民間司法改革基金會備份。
